【裁判字號】    98,易,4026
【裁判日期】    990322
【裁判案由】    詐欺
【裁判全文】
臺灣臺中地方法院刑事判決              98年度易字第4026號
公  訴  人  臺灣臺中地方法院檢察署檢察官
被      告  甲○○
選任辯護人  黃士哲律師
            許桂挺律師
被      告  丁○○
上列被告因詐欺案件，經檢察官提起公訴（98年度偵字第16070
號）及臺灣板橋地方法院檢察署移送併辦（98年度偵字第25852
號），本院判決如下：
    主    文
甲○○共同意圖為自己不法之所有，以詐術使人將本人之物交付
，處有期徒刑捌月。
丁○○共同意圖為自己不法之所有，以詐術使人將本人之物交付
，處有期徒刑陸月，如易科罰金，以新臺幣壹仟元折算壹日。
    犯罪事實
一、甲○○、丁○○均明知個人帳戶關係自身信用，具有一身專
    屬性質，在金融機構開立帳戶並無特殊條件限制，是以使用
    他人之帳戶常與財產犯罪密切相關，而可預見戊○○（其涉
    犯詐欺取財罪嫌，業經臺灣板橋地方法院檢察署檢察官於98
    年12月20日以98年度偵字第25852號提起公訴）要求其2人提
    供帳戶之目的乃在隱匿真實身分，以供戊○○及其所屬詐騙
    集團成年成員遂行詐欺取財之用，其2人仍與戊○○及其所
    屬詐騙集團成年成員間共同基於意圖為自己不法所有之詐欺
    取財犯意聯絡，於民國（下同）98年2月15日，在臺中市○○路○段吉吉網咖店，先由甲○○將其於97年2月15日向臺灣
    中小企業銀行太平分行所申設開立第00000000000號帳戶之
    帳號資料告知丁○○，再由丁○○以電話與戊○○聯絡，告
    知戊○○，甲○○上開帳戶之帳號資料及其於97年5月16日
    向兆豐國際商業銀行東臺中分行所申設開立第00000000000
    號帳戶之帳號資料，以供戊○○及其所屬詐騙集團成年成員
    向被害人詐騙匯入款項之工具使用，其2人並負責提領被害
    人遭詐騙匯入上開帳戶之款項及分取報酬之行為。而戊○○
    及其所屬詐騙集團成年成員早自98年2月10日上午10時許起
    ，即陸續假冒地檢署檢察官名義向乙○○詐稱：因涉及刑事
    案件，需將錢匯至指定之帳戶，否則就要抓去關，並稱只會
    託管幾天，下星期就會將所託管之款項返還等語，致使乙○○信以為真而陷於錯誤，於98年2月10日15時許及同年月11
    日14時許，在臺北縣蘆洲市○○路167巷7-11超商旁，分別
    交付予前來取款之詐騙集團成年成員各現金新臺幣（下同）
    500 萬元，又於98年2月12日13時30分許，在臺北縣蘆洲市
    ○○路167巷2弄口，再交付予前來取款之詐騙集團成年成員
    1300萬元（按乙○○遭詐騙之上開現金計2300萬元，因甲○○、丁○○於98年12月15日始將其等所有上開帳戶之帳號資
    料告知戊○○而尚未參與，故此部分應與其2人無涉）。乙○○復於98年2月16日12時20分許、同日14時20分許，依詐
    騙集團成年成員之指示，以匯款之方式，各匯入350萬元至
    甲○○所有上開臺灣中小企業銀行太平分行、丁○○所有上
    開兆豐國際商業銀行東臺中分行帳戶。甲○○旋於同日14時
    51分許，夥同戊○○、丁○○共同至臺中縣太平市○○○路
    27號臺灣中小企業銀行太平分行，由戊○○、丁○○在該分
    行門口外等候，甲○○1人入內以臨櫃取款方式領出乙○○
    遭詐騙所匯入之350萬元，再共同至戊○○位於臺中市○區
    ○○街48號居處，甲○○因此獲得2%報酬即7萬元，並依戊○○指示將其中2萬元分給丁○○，戊○○同時告知丁○○
    其帳戶內亦匯入350萬元，待翌（17）日上午前往領取後，
    可獲得7萬元報酬，再將其中2萬元分給甲○○，而其餘贓款
    343萬元則由丁○○陪同戊○○之女友至銀行匯入詐騙集團
    所指定帳戶。惟乙○○於匯款後始察覺受騙而報警處理，待
    丁○○於98年2月17日上午先至銀行提款機試卡，螢幕顯示
    此卡有問題請洽銀行，遂至臺中市○區○○○路330號兆豐
    國際商業銀行東臺中分行詢問，經銀行人員告以該帳戶已列
    為警示帳戶，因而未能領出乙○○遭詐騙所匯入之350萬元
    （該350萬元已於98年2月19日匯還予乙○○）。
二、案經乙○○訴由臺北縣警察局蘆洲分局報請臺灣板橋地方法
    院檢察署呈請臺灣高等法院檢察署核轉臺灣臺中地方法院檢
    察署檢察官偵查起訴及臺灣板橋地方法院檢察署移送併案審
    理。
    理    由
一、按被告以外之人（包括證人、鑑定人、告訴人、被害人及共
    同被告等）於審判外之陳述雖不符刑事訴訟法第159條之1至
    之4等4條之規定，而經當事人於審判程序同意作為證據，法
    院審酌該言詞陳述或書面陳述作成時之情況，認為適當者，
    亦得為證據；當事人、代理人或辯護人於法院調查證據時，
    知有刑事訴訟法第159條第1項不得為證據之情形，而未於言
    詞辯論終結前聲明異議者，視為有前項之同意，同法第159
    條之5定有明文。立法意旨在於傳聞證據未經當事人之反對
    詰問予以核實，原則上先予排除。惟若當事人已放棄反對詰
    問權，於審判程序中表明同意該等傳聞證據可作為證據；或
    於言詞辯論終結前未聲明異議，基於尊重當事人對傳聞證據
    之處分權，及證據資料愈豐富，愈有助於真實發見之理念，
    且強化言詞辯論主義，使訴訟程序得以順暢進行，上開傳聞
    證據亦均具有證據能力。查檢察官、被告、被告之選任辯護
    人對於本案卷內相關證人之證述、文書卷證資料，並未就有
    合於刑事訴訟法第159條第1項不得為證據之情形於本院言詞
    辯論終結前聲明異議，且上述證人之證述、文書卷證資料亦
    經本院於審理期日逐一提示、朗讀，並告以要旨，本院復審
    酌相關證人證述筆錄製成、文書卷證資料取得，並無證據顯
    示有何違背程序規定情事，依據上述之說明，均應具有證據
    能力。
二、訊之被告甲○○、丁○○固坦承戊○○要求其2人提供帳戶
    資料，而於98年2月15日，在臺中市○○路○段吉吉網咖店，
    先由被告甲○○將其所有上開臺灣中小企業銀行太平分行帳
    戶之帳號資料告知被告丁○○，再由被告丁○○以電話與戊○○聯絡，告知戊○○，被告甲○○上開帳戶之帳號資料及
    其所有上開兆豐國際商業銀行東臺中分行帳戶之帳號資料，
    以供戊○○匯入款項使用，嗣於翌（16）日14時51分許，被
    告甲○○偕同戊○○、被告丁○○共同至上開臺灣中小企業
    銀行太平分行，由戊○○、被告丁○○在該分行門口外等候
    ，被告甲○○1人入內以臨櫃取款方式領出帳戶內所匯入之
    350萬元，再共同至戊○○位於臺中市○區○○街48號居處
    ，被告甲○○因此獲得2%報酬即7萬元，並依戊○○指示將
    其中2萬元分給被告丁○○，戊○○同時告知被告丁○○其
    帳戶內亦匯入350萬元，待翌（17）日上午前往領取後，可
    獲得7萬元報酬，再將其中2萬元分給被告甲○○，而其餘款
    項343萬元則由被告丁○○陪同戊○○之女友至銀行匯入指
    定帳戶，又被告丁○○於98年2月17日上午先至銀行提款機
    試卡，螢幕顯示此卡有問題請洽銀行，遂至上開兆豐國際商
    業銀行東臺中分行詢問，經銀行人員告以該帳戶已列為警示
    帳戶，因而未能領出帳戶內所匯入之350萬元等情，然均矢
    口否認有何共同詐欺取財之犯行，被告甲○○辯稱：因丁○○向伊告以戊○○在做六合彩賭博，要借用伊等帳戶以供匯
    入賭金使用，伊有詢問丁○○是不是會有問題，丁○○稱若
    被查到罪不會很重，只判罰金而已，伊乃將所有上開臺灣中
    小企業銀行太平分行帳戶之帳號資料告知丁○○，再由丁○○轉知戊○○，以供戊○○匯入賭金使用，嗣於98年2月16
    日戊○○告以伊帳戶內有匯入1筆建築材料費，要伊去提領
    以測試該帳戶是否可以使用，伊遂與戊○○、丁○○共同至
    臺灣中小企業銀行太平分行，由伊入內以臨櫃取款方式提領
    該筆建築材料費350萬元，並不知伊所有上開臺灣中小企業
    銀行太平分行帳戶係作為供被害人遭詐騙匯入款項之工具使
    用，應無詐欺取財之犯意云云；被告丁○○亦辯稱：因戊○○向伊告以在做六合彩賭博，要借用伊及甲○○帳戶以供匯
    入賭金使用，伊有詢問戊○○是不是會有問題，戊○○稱若
    被查到罪不會很重，只判罰金而已，伊乃將上情告知甲○○
    ，於甲○○告知其所有上開臺灣中小企業銀行太平分行帳戶
    之帳號資料後，伊即以電話聯絡戊○○，告知戊○○，甲○○所有上開帳戶之帳號資料及伊所有上開兆豐國際商業銀行
    東臺中分行帳戶之帳號資料，以供戊○○匯入賭金使用，嗣
    於98年2月16日戊○○告以伊帳戶內亦有匯入1筆薪資，要伊
    翌（17）日去提領以測試該帳戶是否可以使用，惟經伊於98
    年2月17日上午先至銀行提款機試卡，螢幕顯示此卡有問題
    請洽銀行，遂至上開兆豐國際商業銀行東臺中分行詢問，經
    銀行人員告以該帳戶已列為警示帳戶，因而未能領出該筆薪
    資350萬元，並不知伊所有上開兆豐國際商業銀行東臺中分
    行帳戶係作為供被害人遭詐騙匯入款項之工具使用，應無詐
    欺取財之犯意云云。惟查乙○○因誤信詐騙集團成年成員所
    提供之上開詐騙訊息，以致陷於錯誤，而先後於前揭時地，
    交付予前來取款之詐騙集團成年成員現金500萬元、500萬元
    、1300萬元，及於98年2月16日12時20分許、同日14時20分
    許，依詐騙集團成年成員之指示，以匯款之方式，各匯入
    350萬元至被告甲○○所有上開臺灣中小企業銀行太平分行
    、被告丁○○所有上開兆豐國際商業銀行東臺中分行帳戶，
    而所匯入被告甲○○所有上開臺灣中小企業銀行太平分行帳
    戶內之350萬元款項，隨即於同日14時51分許遭詐騙集團成
    年成員提領一空，幸經乙○○於匯款後察覺受騙而報警處理
    ，致被告丁○○所有上開兆豐國際商業銀行東臺中分行帳戶
    被列為警示帳戶，而所匯入之350萬元款項始未遭詐騙集團
    成年成員提領（該350萬元已於98年2月19日匯還予乙○○）
    等情，業據證人即告訴人乙○○於警詢時指證訴綦詳，並有
    告訴人乙○○提出之所有中國信託商業銀行東蘆洲分行存摺
    內頁提領及轉帳資料影本2紙、中國信託商業銀行匯款申請
    書影本2紙、被告甲○○所有上開臺灣中小企業銀行太平分
    行帳戶之開戶基本資料及存款交易明細查詢單（98年2月16
    日12時20分乙○○匯入350萬元，同日14時51分許以臨櫃方
    式領出上開款項）影本各1份、被告丁○○所有上開兆豐國
    際商業銀行東臺中分行帳戶之開戶基本資料、客戶歷史檔交
    易明細查詢表（98年2月16日14時20分乙○○匯入350萬元，
    98年2月19日匯出350萬元）影本各1份附卷可憑；且被告甲○○亦坦承於98年2月16日14時51分許，至臺灣中小企業銀
    行太平分行以臨櫃取款方式領出上開款項，並獲得2%報酬即
    7萬元，而將其中2萬元分給被告丁○○等情，復有被告甲○○至臺灣中小企業銀行太平分行提領上開款項之監視錄影照
    片2張附卷可稽；另被告丁○○亦坦承於98年2月17日上午先
    至銀行提款機試卡，螢幕顯示此卡有問題請洽銀行，遂至兆
    豐國際商業銀行東臺中分行詢問，經銀行人員告以該帳戶已
    列為警示帳戶，因而未能領出上開款項（按告訴人乙○○遭
    詐騙所匯入被告丁○○所有上開兆豐國際商業銀行東臺中分
    行帳戶內之350萬元款項，雖因告訴人乙○○知悉遭詐騙後
    報警處理而未遭被告丁○○或詐騙集團成年成員領出，但告
    訴人乙○○將上開款項匯入後至其報警通報該帳戶列為警示
    帳戶前，被告丁○○或詐騙集團成年成員實際上處於可得領
    取上開款項之狀態，對該匯入之上開款項自有管領能力，應
    認業已詐欺取財既遂，此有臺灣高等法院暨所屬法院97年法
    律座談會刑事類提案第13號結論意旨可資參照）等情，可見
    被告甲○○、丁○○所有上開臺灣中小企業銀行太平分行、
    兆豐國際商業銀行東臺中分行帳戶確係作為供戊○○及其所
    屬詐騙集團成年成員向被害人詐騙匯入款項之工具使用，並
    負責提領被害人遭詐騙匯入上開帳戶之款項及分取報酬之行
    為。次查依被告甲○○、丁○○上開所辯，若戊○○係在經
    營六合彩賭博，而六合彩賭博係組頭與賭客對賭互有輸贏，
    衡情戊○○提供其所申辦之銀行帳戶供賭客匯入賭金即可，
    何須大費周章由被告甲○○、丁○○提供其所有上開帳戶以
    供賭客匯入賭金使用，並負責提領賭客匯入之賭金及分取所
    提領金額2%報酬；且被告甲○○、丁○○既辯以其等所提供
    之上開帳戶係供賭客匯入賭金使用，則其2人欲提領所匯入
    之款項時，應係提領賭客匯入之賭金，何以戊○○竟告以有
    1筆建築材料費、薪資分別匯入其等帳戶，金額又均高達350
    萬元，以要其等測試帳戶是否可用而前往提領，實均與常情
    有違；況自政府開放金融機構申請設立以來，金融機構大量
    增加，使一般人申請存款帳戶極為容易、便利，故除非充作
    犯罪使用，一般並無使用他人金融機構帳戶之必要。而坊間
    新聞媒體，對於不肖犯罪集團，經常利用大量取得之金融機
    構帳戶，作為詐欺或恐嚇取財工具，亦多所報導，被告甲○○、丁○○對此應知之甚詳，其2人可預見戊○○要求其等
    提供帳戶之目的乃在隱匿真實身分，以供戊○○及其所屬詐
    騙集團成年成員遂行詐欺取財之用，竟仍分別將所有上開臺
    灣中小企業銀行太平分行、兆豐國際商業銀行東臺中分行帳
    戶之帳號資料告知戊○○，以供戊○○及其所屬詐騙集團成
    年成員作為向被害人詐騙匯入款項之工具使用，並負責提領
    被害人遭詐騙匯入上開帳戶之款項及分取報酬之行為，顯見
    被告甲○○、丁○○與戊○○及其所屬詐騙集團成年成員間
    具有共同犯意聯絡無疑。是被告甲○○、丁○○上開所辯，
    無非事後卸責之詞，均不足採，事證明確，其等犯行均堪認
    定。至於被告甲○○、丁○○雖於警詢、偵查中均供稱：係
    將帳戶之帳號資料告知丙○○云云，惟此非但為證人丙○○
    於偵查中所堅決否認，並具結證稱：丁○○並沒有將帳戶交
    給伊，而是交給戊○○，因戊○○有在收購銀行存摺，而甲○○、丁○○雖供稱將帳戶之帳號資料交給伊，但其2人剛
    剛在外面說這一切是戊○○的主意等語；且被告甲○○、丁○○於本院行準備程序、審理時均供稱：因戊○○告以若被
    查獲就將之推給丙○○，所以伊等於警詢、偵查中遂依戊○○所言而供稱係將上開帳戶之帳號資料告知丙○○，實際上
    係告知戊○○，並非告知丙○○等語。是應認被告甲○○、
    丁○○係將上開帳戶之帳號資料告知戊○○，併此敘明。
三、按正犯、從犯之區別，係以其主觀之犯意及客觀之犯行為標
    準，凡以自己犯罪之意思而參與犯罪，無論其所參與者是否
    犯罪構成要件之行為，皆為正犯，其以幫助他人犯罪之意思
    而參與犯罪，其所參與者，苟係犯罪構成要件之行為，亦為
    正犯，必以幫助他人犯罪之意思而參與犯罪，其所參與者又
    為犯罪構成要件以外之行為，始為從犯（最高法院25年度上
    字第2253號判例意旨可資參照），故行為人所參與者雖係犯
    罪構成要件以外之行為，然如係基於共同行為決意，而與其
    他共同實施犯罪行為之人，各自分擔犯罪行為之一部，縱其
    所為非屬構成要件行為，亦應對於全部發生之結果共同負責
    ，均屬共同正犯。而電話詐騙此一新型社會犯罪型態，自刊
    登廣告、收購人頭帳戶、撥打電話實施詐騙、指定被害人匯
    款帳戶、自人頭帳戶提領款項、取贓分贓等階段，乃係需由
    多人縝密分工方能完成之集團性犯罪，被告甲○○、丁○○
    可預見戊○○要求其2人提供帳戶之目的乃在隱匿真實身分
    ，以供戊○○及其所屬詐騙集團成年成員遂行詐欺取財之用
    ，竟仍分別將所有上開臺灣中小企業銀行太平分行、兆豐國
    際商業銀行東臺中分行帳戶之帳號資料告知戊○○，以供戊○○及其所屬詐騙集團成年成員作為向被害人詐騙匯入款項
    之工具使用，並負責提領被害人遭詐騙匯入上開帳戶之款項
    及分取報酬之行為，其2人所為雖屬詐欺取財構成要件以外
    之行為，然其最終目的，係欲促使詐騙集團能夠順利完成詐
    欺取財，再從中獲取利潤、賺取報酬之行為，顯與戊○○及
    其所屬詐騙集團成年成員相互間，具有詐欺取財默示之合致
    ，且係基於正犯之犯意共同參與該詐騙集團之運作甚明，自
    應論以正犯。核被告甲○○、丁○○所為，均係犯刑法第33
    9條第1項之詐欺取財罪。被告甲○○、丁○○就上開犯行，
    與戊○○及其所屬詐騙集團成年成員間，具有犯意之聯絡及
    行為之分擔，均應論以共同正犯。公訴意旨另以：告訴人乙○○因誤信詐騙集團成年成員所提供之上開詐騙訊息，以致
    陷於錯誤，而先後於前揭時地，交付予前來取款之詐騙集團
    成年成員現金500萬元、500萬元、1300萬元，因認被告甲○○、丁○○此部分與戊○○及其所屬詐騙集團成年成員間具
    有共同犯意聯絡等語。經查告訴人乙○○遭詐騙之上開現金
    計2300萬元，因被告甲○○、丁○○於98年12月15日始將其
    等所有上開帳戶之帳號資料告知戊○○而尚未參與，自難認
    被告甲○○、丁○○此部分與戊○○及其所屬詐騙集團成年
    成員間具有共同犯意聯絡，因公訴人認此部分與被告甲○○
    、丁○○上開有罪部分係屬接續犯之實質上一罪關係，僅成
    立一個詐欺取財既遂罪，故附此敘明。爰審酌被告甲○○、
    丁○○提供所有上開帳戶之帳號資料予戊○○及其所屬詐騙
    集團成年成員向被害人詐騙匯入款項之工具使用，並負責提
    領被害人遭詐騙匯入上開帳戶之款項及分取報酬之行為，造
    成執法機關不易查緝詐騙集團成員，助長社會犯罪風氣，惡
    性非輕，參以本案告訴人乙○○受騙金額達350萬元，而被
    告甲○○、丁○○迄今未與告訴人乙○○達成和解，賠償其
    損失，且犯後又否認犯行，惟念及其2人於本案尚非主謀，
    參與犯罪程度非深，所得有限，並考量其2人犯罪動機、目
    的、手段、所犯情節輕重等一切情狀，分別量處如主文所示
    之刑，並就被告丁○○部分，諭知易科罰金之折算標準，以
    示懲儆。公訴人請求量處被告甲○○、丁○○各1年以上有
    期徒刑，本院認尚屬過重，而以量處如主文所示之刑為適當
    。又臺灣板橋地方法院檢察署移送併辦（98年度偵字第2585
    2號）部分，與本案係同一事實，併此敘明。
四、據上論斷，應依刑事訴訟法第299條第1項前段，刑法第28條
    、第339條第1項、第41條第1項前段，刑法施行法第1條之1
    ，判決如主文。
本案經檢察官李善植到庭執行職務
中    華    民    國    99    年    3     月    22    日
                  刑事第九庭  審判長法  官  朱光國
                                    法  官  唐光義
                                    法  官  林慧英
以上正本證明與原本無異。
如不服本判決應於收受判決後10日內向本院提出上訴書狀，並應
敘述具體理由；其未敘述上訴理由者，應於上訴期間屆滿後20日
內向本院補提理由書（均須按他造當事人之人數附繕本）「切勿
逕送上級法院」。
                                    書記官  巫偉凱
中    華    民    國    99    年    3     月    22    日
附錄論罪科刑法條
刑法第339條第1項
意圖為自己或第三人不法之所有，以詐術使人將本人或第三人之
物交付者，處5年以下有期徒刑、拘役或科或併科1千元以下罰金
。

司法院資訊處製作；財團法人民間司法改革基金會備份。
